【裁判字號】    89,訴,811
【裁判日期】    890726
【裁判案由】    損害賠償
【裁判全文】
臺灣高雄地方法院民事判決  八十九年訴字第八一一號
    原      告  蘇順龍
                蘇連珠
    共      同
    訴訟代理人  宋明政  律師
    被      告  陳景隆
右當事人間請求損害賠償事件，本院判決如左：
    主  文
被告應給付原告蘇順龍新台幣壹佰肆拾萬玖仟陸佰陸拾玖元，及自民國八十九年三
月七日起至清償日止按年息百分之五計算之利息。
被告應給付原告蘇連珠新台幣壹佰肆拾萬伍仟零伍拾貳元，及自民國八十九年三月
七日起至清償日止按年息百分之五計算之利息。
訴訟費用由被告負擔。
本判決於原告以新台幣貳拾捌萬元供擔保後，得假執行。
    事  實
甲、原告方面：
一、聲明：
    (一)被告應給付原告蘇順龍新台幣（下同）一百四十三萬九千六百六十九元及自起
      訴狀繕本送達之翌日起至清償日止，按年息百分之五計算之利息。
    (二)被告應給付原告蘇連珠一百四十三萬五千零五十二元及自起訴狀繕本送達之翌
      日起至清償日止，按年息百分之五計算之利息。
    (三)願供擔保以代釋明，請准宣告假執行。
二、陳述：
（一）被告於民國八十七年七月十日零時許無照駕駛車號00－○○○○號自用小客
      車，沿高雄縣鳳山市鳳林路往大寮（由北往南）方向行駛至陸軍官校圍牆處，
      被告應注意並能注意，竟疏於注意車前狀況，致撞及原告之女被害人蘇○○騎
      乘之車號000－○○○號機車，被害人蘇○○送醫不治死亡。被告過失致死
      之犯行並經臺灣高等法院高雄分院判決有罪確定在案，此有臺灣高等法院高雄
      分院八十八年交上易字第二六０號刑事判決影本可稽。
（二）按因故意或過失，不法侵害他人之權利者，負損害賠償責任；不法侵害他人致
      死者，對於支出醫療及增加生活上需要之費用或殯葬費之人，及被害人負有法
      定扶養義務之第三人均應負損害損害賠償責任；又被害人之父、母、子、女及
      配偶，雖非財產上之損害，亦得請求賠償相當之金額，民法第一百八十四條第
      一項、第一百九十二條第一項、第二項及第一百九十四條分別定有明文。本件
      原告係被害人蘇○○之雙親，因加害人之過失侵權行為所受損害如左：
    (一)殯葬費部分：
      原告蘇順龍支出慈恩寺納骨塔費用十二萬元，及高雄長庚醫院殯儀館火化費用
      八萬元，合計二十萬元。
    (二)撫養費部分：
      依民法第一千一百十四條第一款之規定，被害人對於原告等分別負有法定扶養
      義務，因原告育有子女三人，被害人須負擔１／３扶養義務，按八十八年度扶
      養親屬寬減額（七十歲以下每人每年七萬二千元，七十歲以上每人每年十萬八
      千元）計算，原告等得分別向被告請求下列之金額：
    1.原告蘇順龍部分：
      原告蘇順龍現年五十二歲，依內政部八十六年臺灣地區男性平均餘命表，尚有
      二十六年餘命，其中七十歲以前十八年，七十歲以後八年，按霍夫曼式計算一
      次給付之金額為五十三萬九千六百六十九元。
      計算方式：(72000/3)×12.60324712=302478(元)
                (108000/3)×6.58862764=237191(元)
    2.原告蘇連珠部分：
      原告蘇連珠現年四十三歲，依內政部八十六年臺灣地區女性平均餘命表，尚有
      三十九年餘命，其中七十歲以前二十七年，七十歲以後十二年，按霍夫曼式計
      算一次給付之金額為七十三萬五千零五十二元。
      計算方式：(72000/3)×16.80448369=403308(元)
                (108000/3)×9.21511077=331744(元)
    3.精神慰撫金部分：
      原告二人因女兒蘇○○車禍喪生，哀戚逾亙，白髮人送黑髮人，不勝唏噓，精
      神上受有重大痛苦，分別請求七十萬元之精神上損害賠償，以資慰藉。
    合計被告應賠償原告蘇順龍一百四十三萬九千六百六十九元，蘇連珠一百四十三
    萬五千零五十元。
    (200000+539669+700000=1439669)
    (735052+700000=1435052)    
三、證據：提出慈恩寺感謝狀二紙、台灣高等法院高雄分院八十八年度交上易字第二
    六○號刑事判決書及內政部八十六年台灣地區男、女性平均餘命表各一份。
乙、被告方面：
    被告未於最後言詞辯論期日到場，惟據其前所為之聲明、陳述分別為：
  (一)聲明：求為判決駁回原告之訴及假執行之聲請。
  (二)陳述：伊並沒有撞到被害人，過失責任不在被告。
    理  由
一、本件被告經合法通知，未於言詞辯論期日到場，核無民事訴訟法第三百八十六條
    所列各款情形，爰依原告之聲請，由其一造辯論而為判決。
二、本件原告主張被告於八十七年七月十日零時許無照駕駛車號00－○○○○號自
    用小客車，沿高雄縣鳳山市鳳林路往大寮（由北往南）方向行駛至陸軍官校圍牆
    處，被告應注意並能注意，竟疏於注意車前狀況，致撞及原告之女被害人蘇○○
    騎乘之車號000－○○○號機車，被害人蘇○○送醫不治死亡，而刑事部分業
    經臺灣高等法院高雄分院以八十八年度交上易字第二六○號過失致死罪判處有期
    徒刑六月確定在案之事實，業據其提出上開刑事判決書一份為證，自堪認為真實
    。被告雖予否認並辯稱肇事責任不在伊，顯屬卸責之詞，不足採信。
三、被告不法侵害原告之女致死，既經認定，則請求被告賠償之各項損害，是否准許
    ，分述如次：
    (一)殯葬費部分：
      原告蘇順龍支出慈恩寺納骨塔費用十二萬元，及高雄長庚醫院殯儀館火化費用
      八萬元，合計二十萬元。
    (二)撫養費部分：
      依民法第一千一百十四條第一款之規定，被害人對於原告等分別負有法定扶養
      義務，因原告育有子女三人，被害人須負擔１／３扶養義務，按八十八年度扶
      養親屬寬減額（七十歲以下每人每年七萬二千元，七十歲以上每人每年十萬八
      千元）計算，原告等得分別向被告請求下列之金額：
    1.原告蘇順龍部分：
      原告蘇順龍現年五十二歲，依內政部八十六年臺灣地區男性平均餘命表，尚有
      二十六年餘命，其中七十歲以前十八年，七十歲以後八年，按霍夫曼式計算一
      次給付之金額為五十三萬九千六百六十九元。
      計算方式：(72000/3)×12.60324712=302478(元)
                (108000/3)×6.58862764=237191(元)
    2.原告蘇連珠部分：
      原告蘇連珠現年四十三歲，依內政部八十六年臺灣地區女性平均餘命表，尚有
      三十九年餘命，其中七十歲以前二十七年，七十歲以後十二年，按霍夫曼式計
      算一次給付之金額為七十三萬五千零五十二元。
      計算方式：(72000/3)×16.80448369=403308(元)
                (108000/3)×9.21511077=331744(元)
      以上均有原告提出之慈恩寺感謝狀二紙、內政部八十六年台灣地區男、女性平
    均餘命表各一份為證，被告亦未到庭爭執，堪認原告之主張為真正，應如數照准
    。
    (三)精神慰撫金部分：
      原告二人因女兒蘇○○車禍喪生，哀戚逾亙，白髮人送黑髮人，不勝唏噓，精
      神上受有重大痛苦，分別請求七十萬元之精神上損害賠償，以資慰藉。本院斟
      酌實際情況，及兩造之身分、地位，認原告上開請求，尚屬妥適，乃全額照准
      之。
四、綜上所述，被告應賠償原告蘇順龍一百四十三萬九千六百六十九元，蘇連珠一百
    四十三萬五千零五十元。計算方式即：
    (200000+539669+700000=1439669)
    (735052+700000=1435052)    
五、原告陳明願供擔保，聲請宣告假執行，經核合於法律之規定，爰衡量原告之經濟
    狀等情，茲酌定相當之擔保金額宣告之。
據上論結，本件原告之訴，為有理由，並依民事訴訟法第三百八十五條第一項前段、
第七十八條、第三百九十條第二項，判決如主文。
中      華      民      國    八十九    年      七      月    二十六    日
                              臺灣高雄地法院民事庭
~B法      官  莊松泉
右為正本係照原本作成。
如對本判決上訴，須於判決送達後廿日內向本院提出上訴狀。
~B法院書記官  林誠桂
中      華      民      國    八十九    年      七      月    二十六    日

司法院資訊處製作；財團法人民間司法改革基金會備份。
